【裁判字號】    97,上易,1236
【裁判日期】    970917
【裁判案由】    竊盜
【裁判全文】
臺灣高等法院臺中分院刑事判決        97年度上易字第1236號
上  訴  人  臺灣臺中地方法院檢察署檢察官
被      告  甲○○
                    之3 三樓
上列上訴人因竊盜案件，不服臺灣臺中地方法院97年度易緝字第
77號中華民國97年5月13日第一審判決（起訴案號：臺灣臺中地
方法院檢察署96年度偵字第19468號），提起上訴，本院判決如
下：
    主  文
上訴駁回。
    理  由
一、公訴意旨略以：被告甲○○與林世傑（同案被告，經原審判
    處徒刑確定）共同意圖為自己不法所有之犯意聯絡，於民國
    96年8月12日下午3、4時許，在其等租屋處之臺中縣潭子鄉
    ○○○○街37號4樓之前室內，共謀行竊，謀議既定，即由
    林世傑徒手赤足侵入臺中縣潭子鄉○○○○街35號4樓之後
    室，竊取12歲以上未滿18歲之少年金ＯＯ（年籍詳卷）所有
    之現金新臺幣（下同）2百元及咖啡色皮夾1個、林ＯＯ（年
    籍詳卷）所有之NOKIA牌白色手機1支（侵入住宅部分未據告
    訴）。得手後，再與徒手赤足在頂樓等候之被告甲○○會合
    ，返回其租處。嗣被害人林ＯＯ於同日晚上11時許，返家發
    現遭竊，地面上並有藍色腳印，乃報警前往現場處理，經警
    自現場循藍色腳印至甲○○與林世傑租屋處查獲，並自其等
    之房間內起出上開贓物。因認被告甲○○涉有刑法第320條
    第1項之竊盜罪嫌云云。
二、按犯罪事實應依證據認定之，無證據不得認定犯罪事實；又
    不能證明被告犯罪者，應諭知無罪之判決，刑事訴訟法第15
    4條第2項、第301條第1項定有明文。又認定不利於被告之事
    實須依積極證據，苟積極證據不足為不利於被告事實之認定
    時，即應為有利被告之認定，更不必有何有利之證據，最高
    法院30年上字第816號判例可資參照。
三、公訴意旨認被告甲○○涉有竊盜罪嫌，係以：(一)、被害人金
    ＯＯ、林ＯＯ於警詢之指述。(二)、證人陳勇任警員於原審法
    院審理時證述：查獲當天，被告腳底有藍色的污漬，且警方
    敲門時，被告遲延開門，顯見有隱匿林世傑的情形，為其主
    要論據。被告甲○○於本院審理時未到庭，其於原審堅決否
    認有何竊盜犯行，辯稱：伊不知道林世傑去偷東西，警察要
    來之前，伊聽到樓上有人跑來跑去，當天有下雨，伊沒有穿
    鞋就到天台上去看是什麼人，當時未看到人，屋內的藍色腳
    印是伊從天台走進來印到的，伊並未掩護林世傑竊盜等語。
    經查：
(一)同案被告林世傑於96年8月12日下午3、4時許，自臺中縣潭
    子鄉○○○○街37號4樓前室，通過相連之天台潛至門未上
    鎖之臺中縣潭子鄉○○○○街35號4樓後室，徒手赤足侵入
    該房間，竊取少年金ＯＯ所有之現金2百元及咖啡色皮夾1個
    、林ＯＯ所有之NOKI A牌白色手機1支等情，固據同案被告
    林世傑於原審審理時自白屬實，核與被害人金ＯＯ、林ＯＯ
    於警詢時所證情節相符，並經證人即查獲本案之警員陳勇任
    於原審審理時證述屬實，復有贓物認領保管單2份、現場簡
    圖1份附卷可稽。同案被告林世傑所涉上開竊盜犯行，亦經
    原審法院於96年12月25日以96年度易字第5007號判處有期徒
    刑1年確定，有該判決在卷可稽。
(二)惟被害人金ＯＯ、林ＯＯ於警詢時之證述，僅足證明其等確
    有遭竊情事，尚不足據以認定被告甲○○亦有參與把風之犯
    行，且同案被告林世傑迭於警詢、偵查中及原審審理時供稱
    ：該竊盜犯行係其單獨所為，並無其他共犯或把風者，甲○
    ○並不知情等語明確。雖證人陳勇任警員於原審審理時證稱
    ：「我在頂樓有看到腳印，藍色的污漬是腳印，沿著被害人
    的房間到頂樓陽台有藍色的腳印。」、「甲○○腳底有藍色
    的污漬。」、「（你去敲甲○○的房門後，甲○○多久才開
    門？）她沒有馬上開門，我敲3、4次左右，等甲○○開門。
    」等語，惟沿著被害人金ＯＯ、林ＯＯ房間至頂樓陽台之藍
    色腳印係同案被告林世傑所留下乙情，業據同案被告林世傑
    供述在卷，且證人陳勇任之上開證詞亦僅能證明被告甲○○
    腳底沾有藍色污漬，警方敲其房門時，其未即時開門而已，
    然被告甲○○腳底沾有藍色污漬，是否即係因擔任同案被告
    林世傑上開竊盜犯行之把風行為所致，仍無積極之證據可資
    證明。而證人陳勇任於原審審理時亦證稱：「（你沿路看到
    的藍色腳印，是否可以研判有幾個人的腳印？）沒有辦法，
    當時沒有仔細去看。」等語，自無從由天台上之藍色腳印判
    斷究竟幾人參與本案竊盜犯行。況本件之竊賊林世傑係自上
    開勝利13街35號4樓之前室登上天台通往35號4樓之後室行竊
    ，自現場所遺留之腳印，既無從分辨除林世傑外，尚有他人
    亦一起至該35號4樓後室；倘不在4樓後室門外，而在天台上
    面，能否發生把風之作用，亦非無疑，自難僅因被告之腳底
    沾有藍色污漬，即遽認被告曾上到天台即係在為林世傑把風
    。本件尚乏積極證據足以證明被告甲○○有參與前開竊盜犯
    行之把風工作，此外復查無其他積極證據足證其有何公訴人
    所指之竊盜犯行，自不得對被告遽以竊盜罪論處。
五、上訴意旨略以：被告甲○○於原審97年4月29日審理時供稱
    「（問：當天為何腳上會有藍色的漆？）我聽到樓上屋頂有
    聲音，時間是警察還沒來之前沒多久，我知道樓上沒有人住
    ，所以聽到有聲音覺得很奇怪才上去查看。（問：你去樓上
    查看時，林世傑在做什麼？）他叫我不要管，說沒有我的事
    情。」等語，顯見同案被告林世傑知悉被告甲○○要上天台
    ，然同案被告林世傑於96年11月1日審理時郤供稱：「（問
    ：為何甲○○在警詢所述，她也有去頂樓，有何意見？）沒
    有意見，我不知道她是否有上去。」等語，益徵同案被告林
    世傑刻意隱瞞被告甲○○有上天台一事，苟被告甲○○參與
    本案竊盜之把風行為，則同案被告林世傑即無需刻意隱瞞甲
    ○○有上天台乙節，又同案被告林世傑於96 年11月1日審理
    時供稱：「（問：員警去你住處查詢時，為何甲○○要掩飾
    你的行蹤？）因為那時候，我以為我被通緝了，所以我交待
    不要跟警說裡面有人。」，然參以其刑案註紀錄表，其於案
    發當時根本未遭通緝，益徵同案被告林世傑前揭供述與事實
    不符，顯係迴護之詞，更徵被告甲○○係因知悉同案被告林
    世傑涉有竊盜犯行，為恐二人均遭警查緝而故為掩護同案被
    告林世傑及所得贓物，原審就此不利被告甲○○之證據何以
    不予採納，未於判決理由內說明，自屬判決不備理由等語。
    然查：
(一)被告甲○○於97年4月29日原審審理時供述除上訴意旨所引
    述部分外，尚供稱：「（問：你去樓上查看時，林世傑在做
    什麼？）他叫我不要管，說沒有我的事情。林世傑在警察來
    之前出去一次，回來之後就說要睡覺，我叫他睡在沙發上，
    是警察來的時候，他就躲到衣櫥裡面。（問：腳上沾有藍色
    的漆後，為何沒有馬上洗掉？）我上頂樓查看後下來沒多久
    ，警察就來了，而且我覺得沒有什麼，所以沒有洗。（問：
    你上頂樓為何沒有穿拖鞋？）因為我聽到聲音很大聲，所以
    直接上去查看」等語（參原審卷第32頁背面），同案被告林
    世傑於審理時亦供稱：「從你偷到東西回去後，甲○○有無
    上天台？）我不知道，我偷完東西後，人有出去，所以她是
    否有上去天台我不知道」等語（原審96年度易字第5007號卷
    第63頁），足認被告甲○○聽聞頂樓聲音很大表示要上樓查
    看時，應係警員據報前往被害人住處查案之時，而同案被告
    林世傑要被告甲○○不要管後，被告甲○○雖有上樓，然未
    久警員即前來被告甲○○租處，其時被告林世傑係在沙發上
    睡覺並隨即躲進衣櫥內而為警查獲，準此，同案被告林世傑
    所供其不知被告甲○○有無上樓乙情應與實情相符而可採信
    ，公訴人認被告林世傑刻意隱瞞甲○○有上天台乙節，應屬
    誤會。
(二)又公訴人以同案被告林世傑案發時並未遭警通緝，而認其於
    原審審理時所供：「（問：員警去你住處查詢時，為何甲○
    ○要掩飾你的行蹤？）因為那時候，我以為我被通緝了，所
    以我交待不要跟警說裡面有人。」乙語有所不實，惟縱認其
    所供不實，仍不足資為認定被告甲○○確有參與竊盜犯行之
    證據，原審對此縱未加論述，亦與判決本旨不生影響，原審
    為被告甲○○無罪之判決，核無違誤，檢察官之上訴為無理
    由，應予駁回。
六、被告甲○○經合法傳喚，無正當理由不到庭，爰不待其陳述
    逕行判決，併此敘明。
據上論結，應依刑事訴訟法第368條、第371條，判決如主文。
本案經檢察官乙○○到庭執行職務。
中    華    民    國    97    年    9     月    17    日
            刑事第十庭    審判長法  官  林  照  明
                                法  官  郭  瑞  祥
                                法  官  林  欽  章
上列正本證明與原本無異。
不得上訴。
                                書記官  許  哲  禎
中    華    民    國    97    年    9     月    17    日


司法院資訊處製作；財團法人民間司法改革基金會備份。
